最高法院刑事判決　　　　　　九十四年度台上字第五二三九號
　　上　訴　人　甲○○
　　　　　　　　　　　　街30.
　　　　　　　　　　　　樓
　　 選任辯護人　文　聞律師
　　　　　　　　 鄭懷君律師
　　　　　　　　 邱玉萍律師
上列上訴人因違反著作權法案件，不服台灣高等法院中華民國九
十一年十月十五日第二審判決（九十一年度上訴字第二四一八號
，起訴案號：台灣板橋地方法院檢察署九十年度偵字第一一五四
０號），提起上訴，本院判決如下：
    主  文
原判決撤銷，發回台灣高等法院。
    理  由
本件原判決認定上訴人甲○○曾於民國八十七年間因偽造文書等
案件，經原審法院判處有期徒刑六月確定，於八十九年一月十二
日執行完畢，猶不知悔改，明知如原判決附表（下稱附表）一所
示之「PS設計圖」、「Play Station」、「XI sai及四方立體圖
」商標圖樣，均為日商新力電腦娛樂股份有限公司（以下簡稱新
力公司）向經濟部智慧財產局（即改制前經濟部中央標準局）註
冊登記，已取得商標專用權，且尚在專用期間內（商標圖樣、註
冊號數及指定使用商品詳如附表一所示）；亦明知如附表二所示
之「ARC THE LADIII （妖精戰士３）」等遊戲軟體，均為新力公
司享有著作權並受我國著作權法保護之電腦程式著作；並明知不
詳年籍姓名綽號「阿吉」之成年男子所兜售之電視遊戲器遊戲光
碟片，均非新力公司所生產或授權生產之盜版遊戲光碟片（分PS
及PS２二種系統），其PS系統之遊戲光碟片透過PS遊戲主機之執
行，在電視螢幕上會出現如附表一編號一所示之「PS設計圖」商
標圖樣，其PS２系統之遊戲光碟片透過PS２遊戲主機之執行，在
電視螢幕上則會出現如附表一編號二所示之「Play Station」商
標圖樣，且其中PS系統之「XI [sai]II（骰子大戰２）」遊戲光
碟片包裝紙上並印有如附表一編號三所示之「XI sai及四方立體
圖」商標圖樣，透過PS遊戲主機之執行時在電視螢幕上亦會出現
如附表一編號三所示之商標圖樣，均為意圖欺騙他人，於同一商
品上使用相同於新力公司註冊商標之圖樣。又其PS系統之遊戲光
碟片透過PS遊戲主機之執行，在電視螢幕上均會出現之「Licens
ed by Sony Computer Entertainment Inc 」授權文字，為他人
所偽造足以對外表示該等光碟軟體產品係新力公司生產或授權生
產之一定用意證明之準私文書。且其PS系統之遊戲光碟片，其中
名稱為「ARC THE LADIII（妖精戰士３）」等（如附表二所示之
遊戲光碟片，亦為他人擅自以重製之方法侵害新力公司電腦程式
著作權之物。竟基於販賣仿冒商標商品及意圖營利交付侵害著作
權之物與行使偽造私文書之概括犯意，自八十九年十二月間起，
以PS每片新台幣（下同）三十元、PS２每片六十元之價格，連續
多次向綽號「阿吉」之男子購入仿冒之遊戲光碟片，在台北縣三
重市○○○路三和夜市內擺設攤位，連續多次意圖販賣、散布而
陳列，並意圖營利而以PS每片光碟片七十元、PS２每片一百元之
價格販賣交付予不特定人牟利，而同時行使燒錄於PS系統遊戲光
碟片內如前述授權內容之偽造私文書，足以生損害於新力公司，
並恃此為生。嗣於九十年七月五日晚上八時五十分許，為新力公
司代理人洪宗賢會同內政部警政署保安警察第二總隊第一大隊第
一中隊在上址查獲，並扣得上訴人所有販售剩餘之仿冒新力公司
商標之遊戲光碟片四千七百二十五片（其中PS系統遊戲光碟片四
千七百十八片、PS２系統遊戲光碟片七片）（PS系統遊戲光碟片
四千七百十八片中，其中如附表二所示之六十八片同時侵害新力
公司電腦程式著作權，其餘四千六百五十片未侵害他人著作權）
及目錄十九本、光碟片包裝套九十三個。另未侵害他人商標權、
著作權之適用PS２系統遊戲光碟片三百四十三片等情，因而撤銷
第一審判決，改判依想像競合犯規定，從一重論處上訴人以明知
為侵害著作權之物，意圖營利而交付之方法，侵害他人之著作權
為常業，累犯罪刑，固非無見。
惟查外國人之著作，除條約或協定另有約定，經立法院議決通過
者，從其約定外，須合於下列情形之一，始得依著作權法享有著
作權。一於中華民國管轄區域內首次發行，或於中華民國管轄區
域外首次發行後三十日內，在中華民國管轄區域內發行者，但以
該外國人之本國，對中華民國人之著作，在相同情形下，亦予保
護，且經查證屬實者為限。二依條約、協定或其本國法令慣例，
中華民國人之著作得在該國享有著作權者。此觀著作權法第四條
規定自明。又著作權法所謂之「發行」，係指權利人散布能滿足
公眾合理需要之重製物。同法第三條第一項第十四款（九十二年
七月九日修正公布前之著作權法則規定於第三條第一項第十二款
）亦定有明文。本件原判決依憑告訴人新力公司提出之存貨異動
明細表、進貨單、出貨單、統一發票、進口報單等書證，認定原
判決附表二所示之電腦程式遊戲光碟片，其原版遊戲光碟軟體，
均屬日本在我國享有著作權之著作物。惟查上訴人行為時，係在
民國九十一年一月一日即我國加入世界貿易組織之前，當時上揭
著作物究竟是否符合上揭著作權法第四條規定之要件，以及其發
行數量是否符合第三條第一項第十四款所指「發行」，亦即權利
人散布能滿足公眾合理需要之重製物之要件，原審均漏未詳予審
酌，並明所依憑認定之事證，徒以上揭存貨異動明細表等書證
，遽認該等著作物享有著作權，應受我國著作權法之保護，自尚
嫌速斷，並有應於審判期日調查之證據未予調查及理由尚欠完備
之違誤。上訴意旨執以指摘原判決不當，非無理由，應認原判決
有撤銷發回更審之原因，原判決不另為無罪諭知部分，基於審判
不可分之關係，應併予發回。又上訴人行為後，著作權法部分條
文已於九十二年七月九日及九十三年九月一日再次修正公布，商
標法全文亦於九十二年五月二十八日修正公布。更為審判時應併
予注意，附此明。
據上論結，應依刑事訴訟法第三百九十七條、第四百零一條，判
決如主文。
中　　華　　民　　國　九十四　年　　九　　月  二十二  日
                      最高法院刑事第十庭
                          審判長法官  陳　正　庸
                                法官  王　居　財
                                法官  林　開　任
                                法官  林　立　華
                                法官  吳　　　燦
      本件正本證明與原本無異
                                      書  記  官
中　　華　　民　　國　九十四　年　　十　　月　　三　　日
                                                   ｍ
